【裁判字號】    98,訴,147
【裁判日期】    980316
【裁判案由】    偽造文書等
【裁判全文】
臺灣桃園地方法院刑事判決               98年度訴字第147號
公  訴  人  臺灣桃園地方法院檢察署檢察官
被      告  乙○○
上列被告因偽造文書案件，經檢察官提起公訴（98年度偵字第14
09號），被告於準備程序中就被訴事實為有罪之陳述，經告以簡
式審判之旨，並聽取當事人及辯護人之意見後，經本院合議庭裁
定以簡式審判程序審理，本院判決如下：
    主  文
乙○○共同行使偽造公文書，足以生損害於公眾及他人，處有期
徒刑壹年貳月。緩刑貳年。扣案如附表所示之物，均沒收之。
    事  實
一、乙○○於民國98年1 月6 日，透過報紙廣告與真實姓名年籍
    不詳綽號「成哥」之成年男子聯絡後，並加入真實姓名年籍
    均不詳綽號「成哥」、自稱「林忠文科長」、自稱「王明章
    檢察官」等成年人所屬之詐欺集團，竟基於意圖為自己不法
    所有、冒充公務員行使職權及行使偽造公文書之犯意聯絡，
    於當日先將自己之照片交給「成哥」，由「成哥」所屬之詐
    騙集團黏貼乙○○照片製成「臺北地檢署、監管室、陶新成
    」識別證1 張，並於98年1 月7 日下午2 時許，在台北縣板
    橋市○○○路前某公園，交付識別證及偽造之「臺灣臺北地
    方法院收據」2 張（已填載繳款人為甲○○○），並約定下
    列分工：先由自稱「王明章檢察官」及真實姓名年籍不詳之
    詐欺集團成員以撥打電話之方式，向不特定民眾佯稱遭冒名
    申辦帳戶，而有遭刑事追訴之虞，須依指示交付帳戶內之款
    項以充保證金予政府機關人員等手法行使詐術，致使被害人
    陷於錯誤後，由乙○○充當車手並向民眾謊稱係臺灣臺北地
    方法院檢察署職員而收取款項，俟乙○○取得款項後，再將
    款項交予「成哥」等人，並可取得報酬。前開詐欺集團成員
    其於98年1 月5 日下午1 時許，以撥打電話之方式，接續向
    甲○○○佯稱係某銀行行員、員警「林忠文」及臺灣臺北地
    方法院檢察署「王明章檢察官」，並詐稱甲○○○遭不明人
    士冒名申辦帳戶，該帳戶並遭詐欺集團冒用，其有遭刑事訴
    追之虞，且帳戶內之款項將均由政府機關凍結充公，須交付
    帳戶內之存款新臺幣（下同）500,000 元予檢察官保管，以
    防帳戶款項遭凍結，致甲○○○陷於錯誤，而於同日下午5
    時20分許，在桃園縣八德市三界廟4 號前，將500,000 元交
    付予該詐欺集團真實姓名年籍不詳自稱「林泰安」之成員（
    乙○○未參與此部分犯行）；嗣於翌（6） 日下午3 時，「
    王明章檢察官」再以撥打電話之方式向甲○○○誆稱尚須交
    付900,000 元之保證金以防止名下不動產遭查封及防入監執
    行，並約定於同（6） 日下午4 時10分許，在桃園縣八德市
    ○○路575 號附近某處交付款項，而欲向甲○○○再次行騙
    ，然為甲○○○察覺有異報警處理，惟甲○○○仍告知將配
    合付款。嗣於同日下午4 時許，甫加入該集團之乙○○即搭
    乘計程車至上開取款地點，並攜帶「成哥」所交付之上開偽
    造證件及行動電話門號0000000000號、0000000000號行動電
    話2 支，並由乙○○手持臺灣臺北地方法院檢察署監管室職
    員識別證向甲○○○自稱係監管室職員陶新成而欲取款，旋
    遭警當場逮捕而未得逞，並扣得如附表所示之物。
二、案經桃園縣政府警察局八德分局報告臺灣桃園地方法院檢察
    署檢察官偵查起訴，嗣經本院合議庭裁定改以簡式審判程序
    審理。
    理  由
一、訊據被告對於上揭事實坦承不諱，核與證人即被害人甲○○
    ○於警詢時指述之情節相符（見臺灣桃園地方法院檢察署98
    年度偵字第1409號偵查卷第18頁至第24頁），並有如附表所
    示之物扣案可資佐證，足認被告任意性自白與事實相符，本
    案事證明確，被告犯行洵堪認定，應依法論科。
二、按「臺灣臺北地方法院檢察署識別證」，係用以表示服務之
    證書，自屬刑法第212 條之特種文書；又「臺灣臺北地方法
    院收據」，為冒用公署名義所為之文書，顯屬公文書，被告
    冒充臺北地檢署公務員，並持上開偽造之識別證及公文書對
    被害人甲○○○行騙，自足以生損害於臺灣臺北地方法院檢
    察署、臺灣臺北地方法院對所屬人員管理及職務執行之正確
    性。核被告所為，係犯刑法第216 條、第212 條行使偽造特
    種文書罪、刑法第216 條、第211 條行使偽造公文書罪、刑
    法第339 條第3 項、第1 項詐欺取財未遂罪、刑法第158 條
    第1 項僭行公務員職權罪。被告偽造「臺灣臺北地方法院檢
    察署識別證」之特種文書後進而行使，偽造之低度行為應為
    行使之高度行為所吸收，不另論罪；其偽造「臺灣臺北地方
    法院」之印文，用以偽造「臺灣臺北地方法院收據」之公文
    書後持以行使，其偽造印文之行為係偽造公文書之部分行為
    ，偽造公文書之低度行為，復為行使偽造公文書之高度行為
    所吸收，均不另論罪。另偽造文書與行使本屬兩罪，如對於
    偽造行為並未參與實施，縱事後知其為偽造而行使，亦衹負
    行使責任，不應兼論偽造（最高法院51年臺上字第874 號判
    例參照），本案並無積極證據證明被告就「臺灣臺北地方法
    院」收據之公文書及公印之偽造行為，有所參與，自僅就行
    使行為負責，附此敘明。被告與真實姓名年籍不詳綽號「成
    哥」、自稱「林忠文科長」、自稱「王明章檢察官」等詐騙
    集團成年人間，就上開犯行，具有犯意聯絡及行為分擔，應
    論以共同正犯。被告以一行為觸犯前開四罪名，為想像競合
    犯，應依刑法第55條從一重之行使偽造公文書罪處斷。公訴
    人認應分論併罰，尚有未洽。爰審酌被告為圖取報酬，竟與
    上開詐騙集團成年人共同詐騙無辜之被害人，危害社會治安
    ，並影響檢察及司法機關之威信至鉅，惟其犯罪後尚能坦承
    犯行，並業與被害人達成和解，且因年輕識淺，貪圖小利，
    致誤入歧途，及其品行、生活狀況、智識程度等一切情狀，
    量處如主文所示之刑。末查被告前未曾因故意犯罪受有期徒
    刑以上刑之宣告，有臺灣高等法院被告前案紀錄表附卷可稽
    ，其因一時失慮，致罹刑典，犯後已知所省悟，並業與被害
    人達成和解，有調解筆錄附卷足憑（見本院卷第44頁），經
    此刑之宣告後，應知警惕信無再犯之虞，本院因認前開宣告
    之刑，以暫不執行為適當，爰併予宣告緩刑2 年，用啟自新
    。扣案如附表所示之物係供犯罪所用，俱屬被告或共犯所有
    之物，又臺灣大哥大股份有限公司行動電話之晶片卡，自租
    用日起，即為申請人所有，均應依刑法第38條第1 項第2 款
    規定沒收之。
據上論斷，應依刑事訴訟法第273 條之1 第1 項、第299 條第1
項前段，刑法第28條、第216 條、第212 條、第211 條、339 條
第3 項、第1 項、第158 條第1 項、第55條、第74條第1 項第1
款、第38條第1 項第2 款，刑法施行法第1 條之1 第1 項、第2
項前段，判決如主文。
本案經檢察官楊凱真到庭執行職務
中    華    民    國    98    年    3     月    16    日
                  刑事第八庭    法  官  張明儀
以上正本證明與原本無異。
如不服本判決應於收受判決後10日內向本院提出上訴書狀，並應
敘述具體理由。其未敘述上訴理由者，應於上訴期間屆滿後20日
內向本院補提理由書 (均須按他造當事人之人數附繕本)「 切勿
逕送上級法院」。
                                書記官  邱仲騏
中    華    民    國    98    年    3     月    16    日
附錄本案論罪科刑之法條：
中華民國刑法第216條
（行使偽造變造或登載不實之文書罪）
行使第 210 條至第 215 條之文書者，依偽造、變造文書或登載
不實事項或使登載不實事項之規定處斷。
中華民國刑法第212條
（偽造變造特種文書罪）
偽造、變造護照、旅券、免許證、特許證及關於品行、能力服務
或其他相類之證書、介紹書，足以生損害於公眾或他人者，處1
年以下有期徒刑、拘役或3 百元以下罰金。
中華民國刑法第211條
（偽造變造公文書罪）
偽造、變造公文書，足以生損害於公眾或他人者，處 1 年以上 7
年以下有期徒刑。
中華民國刑法第339條第3項
（普通詐欺罪）
前二項之未遂犯罰之。
中華民國刑法第158條第1項
（僭行公務員職權罪）
冒充公務員而行使其職權者，處 3 年以下有期徒刑、拘役或 5
百元以下罰金。
附表：
┌──┬──────────────────────────┐
│編號│ 應  沒  收  之  物  品  及  數  量                 │
├──┼──────────────────────────┤
│ 1  │偽造之「臺灣臺北地方法院檢察署識別證」1 張          │
├──┼──────────────────────────┤
│ 2  │偽造之「臺灣臺北地方法院收據」2 份（1 式3 張）      │
├──┼──────────────────────────┤
│ 3  │門號0000000000號行動電話（含SIM卡）                 │
├──┼──────────────────────────┤
│ 4  │門號0000000000號行動電話（含SIM卡）                 │
└──┴──────────────────────────┘


司法院資訊處製作；財團法人民間司法改革基金會備份。
